【裁判字號】    97,交聲,277
【裁判日期】    971127
【裁判案由】    違反道路交通管理處罰條例聲明異議
【裁判全文】
臺灣花蓮地方法院交通事件裁定       97年度交聲字第277號
原處分機關  交通部公路總局臺北區監理所花蓮監理站
異  議  人  甲○○
上列異議人即受處分人因違反道路交通管理處罰條例案件，對於
交通部公路總局臺北區監理所花蓮監理站民國 97年9月10日花監
違字第裁44-C00000000號裁決聲明異議（原舉發案號：北縣警交
字第 C00000000號舉發違反道路交通管理事件通知單），本院裁
定如下：
    主  文
原處分撤銷。
甲○○不罰。
    理  由
一、原處分意旨略以：駕駛人乙○○於民國 97年4月6日上午7時
    15分許，騎乘未懸掛車牌之機車，行經台北縣淡水鎮○○路
    與水源街交岔路口時為警查獲，依該違規車輛之引擎號碼查
    悉車籍為本件異議人即受處分人甲○○（下稱異議人）所有
    之 HX6-983號機車，經警舉發異議人「領有號牌而未懸掛」
    之違規行為，並由交通部公路總局臺北區監理所花蓮監理站
    於 97年9月10日，依道路交通管理處罰條例第12條第1項第7
    款、第 2項之規定，以花監違字第裁44-C00000000號違反道
    路交通管理事件裁決書，裁罰受處分人罰鍰新臺幣（下同）
    10,800元並吊銷牌照等語。
二、異議意旨略以：異議人所有之車牌號碼 HX6-983號機車，係
    交由自94年9月起至97年6月在高雄義守大學就讀之子程靖翔
    使用，經異議人詢問程靖翔，該機車從未離開高雄，且該機
    車已經使用 7年之久，車牌未曾拆卸過，螺絲業已鏽蝕，有
    照片可參，異議人並不認識駕駛人乙○○，該違規機車並非
    異議人所有，本件應係舉發有誤，是不服原處分，聲明異議
    ，請求撤銷原處分等語。
三、按本條例所定罰鍰之處罰，受處罰人接獲違反道路交通管理
    事件通知單後，於15日內得不經裁決，逕依第92條第 3項之
    罰鍰基準規定，向指定之處所繳納結案；不服舉發事實者，
    應於15日內，向處罰機關陳述意見；其不依通知所定期限前
    往指定處所聽候裁決，且未依規定期限繳納罰鍰結案或向處
    罰機關陳述意見者，處罰機關得逕行裁決之；又受處分人，
    不服第 8條主管機關所為之處罰，得於接到裁決書之翌日起
    20日內，向管轄地方法院聲明異議，道路交通管理處罰條例
    第9條第 1項、第87條第1項分別定有明文。是於原處分機關
    裁決之後，受處分人已無向處分機關陳述之必要，如有不服
    ，應逕依裁決書上之教示，於收到裁決書之翌日起20日內，
    提出聲明異議，交由監理所（站）轉送管轄之地方法院審理
    。查本件異議人於 97年9月11日即已收受裁決書，遲至同年
    10月13日始聲明異議，形式上觀之應已逾期，惟其早於97年
    9月11日 即以陳述書向原處分機關表示不服，核其真意，應
    係對裁決不服，要依法聲明異議，而原處分機關竟仍提供錯
    誤之陳述書狀，依「習慣」採取陳述程序處理，致延誤異議
    人聲明異議之時間，此有送達回證、陳述書、聲明異議狀、
    原處分機關 97年11月3日北監花四字第0970010927號函可參
    ，此屬原處分機關之處理流程於法未合，尚難歸責於異議人
    ，是本件聲明異議之時間，應認係 97年9月11日，而非同年
    10月13日，核未逾期，合先敘明。
四、又交通法庭認為聲明異議有理由或聲明異議雖無理由而原處
    分不當或違法者，應以裁定將原處分經聲明部分撤銷，並自
    為裁定，道路交通案件處理辦法第20條前段定有明文。又汽
    車駕駛人已領有號牌而未懸掛或不依指定位置懸掛，處汽車
    所有人 3,600元以上10,800元以下罰鍰，並禁止其行駛，牌
    照吊銷之，道路交通管理處罰條例第12條第1項第7款、第 2
    項固有明文。然查：證人即承辦警員丙○○到庭證稱，伊當
    天與另 1名同事開巡邏車，在台北縣淡水鎮○○路、水源街
    口發現 1名40多歲的男子騎機車，沒有掛大牌，經查驗引擎
    號碼，用無線電告訴同事，由同事查出車牌號碼，該名男子
    說車子是向朋友借的，但他並未出示行照，所以只有憑引擎
    號碼確認機車車籍，該名男子有無出示身分證伊忘記了，當
    時並未拍照，引擎號碼有無變造看不出來，伊查獲之機車，
    並不是異議人所提出照片上所示之銀色機車等語，又證人程
    靖翔亦到庭證稱，這台機車都是伊自己使用，使用範圍為高
    雄地區，因為伊在高雄唸大學，借給他人都是幾個小時內短
    時間騎用，並未出借他人騎到台北，也不認識乙○○等語明
    確，證人丙○○既已確認查獲之機車車型與異議人所有之車
    牌 HX6-983號機車不同，且證人程靖翔亦證稱異議人之車輛
    當時係由伊在高雄地區持有使用中，則為警於97年4月6日上
    午7時 15分許在台北縣淡水地區攔檢之機車，自可能係引擎
    號碼經變造之車輛，而無法確認係異議人所有之HX6- 983號
    機車。另警方於攔查時，並未命駕駛人提出行照比對，亦無
    法確認該名自稱「乙○○」之男子是否曾出示身分證件，而
    「乙○○」（身分證統一編號：Ｚ000000000號）之戶籍設在
    台北縣板橋市戶政事務所，在舉發通知單上所填地址「台北
    縣板橋市○○街20巷 9弄5號？F」欠詳，有個人基本資料查
    詢結果單、北縣警交字第 C00000000號舉發通知單各乙份在
    卷可參，是本院無從傳喚「乙○○」，確認其是否曾經借用
    異議人之機車，附此敘明。綜上，尚不能僅憑違規機車之引
    擎號碼，認定該車係異議人所有之 HX6-983號機車，異議人
    主張其並無「領有號牌未懸掛」之違規行為，尚堪採信。
五、綜上，本件既無法確認違規機車即為異議人之機車，原處分
    機關對異議人裁罰即有未洽，爰將原處分撤銷，諭知不罰。
據上論斷，依道路交通案件處理辦法第20條前段，裁定如主文。
中    華    民    國    97    年    11    月    27    日
                  交通法庭    法  官  蕭一弘
上列正本證明與原本無異。
如對本裁定不服，應於送達後5日內，向本院提出抗告狀（應抄
附繕本）。
中    華    民    國    97    年    11    月    28    日
                              書記官


司法院資訊處製作；財團法人民間司法改革基金會備份。
